【裁判字號】    99,監,154
【裁判日期】    990730
【裁判案由】    指定會同開具財產清冊之人
【裁判全文】
臺灣臺南地方法院民事裁定              99年度監字第154號
聲  請  人  甲○○
上列當事人請求指定會同開具財產清冊人事件，本院裁定如下：
    主    文
指定甲○○（男，民國○○年○月○日生，身分證統一編號：Ｚ00000
0000號，住臺南縣白河鎮詔安里9鄰詔安厝104號）為會同開具受
監護宣告人乙○○○（女，民國○○年○月○日生，身分證統一編號
：Ｚ000000000號）財產清冊之人。
聲請費用新臺幣壹仟元由聲請人負擔。
    理    由
一、按民法總則中華民國97年5月2日修正之條文施行前，已為禁
    治產宣告者，視為已為監護宣告；繫屬於法院之禁治產事件
    ，其聲請禁治產宣告者，視為聲請監護宣告；聲請撤銷禁治
    產宣告者，視為聲請撤銷監護宣告；並均於修正施行後，適
    用修正後之規定；次按97年5月2日修正之民法親屬編第四章
    條文施行前所設置之監護人，於修正施行後，適用修正後規
    定，民法總則施行法第4條第2項、民法親屬編施行法第14條
    之2分別定有明文。再按法院為監護之宣告時，應依職權就
    配偶、四親等內之親屬、最近一年有同居事實之其他親屬、
    主管機關、社會福利機構或其他適當之人選定一人或數人為
    監護人，並同時指定會同開具財產清冊之人，民法第1111條
    第1項亦定有明文。
二、本件聲請意旨略以：聲請人之姐乙○○○（民國41年4月4日
    生，身分證統一編號：Ｚ000000000號）前經本院以82年度禁
    字第9號民事裁定宣告為禁治產人，嗣因原監護人死亡，再
    經本院以98年度監字第164號選定其長女游心俞為監護人，
    惟並未指定會同開具財產清冊人，現經親屬團體會議推定由
    聲請人擔任受監護宣告人會同開具財產清冊人，爰聲請本院
    指定聲請人為會同開具財產清冊之人等語。
三、查聲請人主張其姐乙○○○前經本院以82年度禁字第9號裁
    定宣告為禁治產人，嗣因原監護人死亡，再經本院以98年度
    監字第164號選定其長女游心俞為監護人，惟並未指定會同
    開具財產清冊人，經本院依職權調取前開卷宗核閱綦詳，堪
    予認定。參諸上開民法總則施行法第4條第2項規定，應視為
    對於乙○○○已為監護宣告，則聲請人依上開民法第1111條
    之規定，聲請為受監護宣告人乙○○○指定會同開具財產清
    冊之人，即屬有據，應予准許。
四、查甲○○（男，民國○○年○月○日生，身分證統一編號：Ｚ000
    000000號，住臺南縣白河鎮詔安里9鄰詔安厝104號）為受監
    護宣告人乙○○○之弟，有聲請人所提出之戶籍謄本在卷可
    憑，且乙○○○之配偶游禧隆、父陳水來均已死亡，而其母
    陳丁甘年事已高（16年6月1日生），乙○○○之姊妹郭陳金
    菊、楊陳秀鑾、陳秀絨、陳秀華共同推定由其胞弟甲○○擔
    任會同開具財產清冊之人，有聲請人所提出之戶籍謄本、除
    戶謄本數件及親屬團體會議紀錄1件在卷可稽，是由甲○○
    擔任會同開具受監護宣告人乙○○○之財產清冊之人應屬適
    當，爰指定甲○○為會同開具受監護宣告人乙○○○之財產
    清冊之人。
五、依非訟事件法第21條第1項前段，裁定如主文。
中    華    民    國    99    年    7     月    30    日
                      家事法庭    法  官  郭貞秀
以上正本係照原本作成。
如對本裁定抗告須於裁定送達後10日內向本院提出抗告狀。
中    華    民    國    99    年    7     月    30    日
                                  書記官  鄭隆慶

司法院資訊處製作；財團法人民間司法改革基金會備份。
